【裁判字號】    95,交聲,390
【裁判日期】    950630
【裁判案由】    
【裁判全文】
臺灣彰化地方法院交通事件裁定         95年度交聲字第390號
原處分機關  交通部公路總局臺中區監理所彰化監理站
異  議  人
即受處分人  甲○○
上列受處分人因違反道路交通管理處罰條例案件，對於交通部公
路總局臺中區監理所彰化監理站民國95年4 月19日所為之處分（
彰監四字第裁64─I00000000 號裁決書），聲明異議，本院裁定
如下：
    主  文
原處分撤銷。
甲○○不罰。
    理  由
一、聲明異議意旨以：異議人所有車牌號碼KTP —521 號重型機
    車，平日均由其妹乙○○使用，並非異議人使用，且交通部
    公路總局臺中區監理所彰化監理站民國95年4 月19日彰監四
    字第裁64─I00000000 號裁決書所載，其於95年3 月11日下
    午5 時26分，在彰化市○○路與民族路口處，有轉彎未使用
    行車方向燈，且任意跨越2 條車道行駛之情形，然其妹雖有
    於上揭時、地，騎乘上揭機車經過，然亦無違規事實，原處
    分對於異議人加以處罰，實有不當，應予撤銷，爰依法聲明
    異議云云。
二、按汽車駕駛人，爭道行駛有任意駛出邊線，或任意跨越兩條
    車道行駛情形者，處新臺幣600 元以上1,800 元以下罰鍰；
    汽車駕駛人轉彎，在轉彎或變換車道前，未使用方向燈或不
    注意來、往行人或轉彎前未減速慢行者，處200 元以上600
    元以下罰鍰，道路交通管理處罰條例第45條第1 項第12款、
    第48條第1 項第1 款分別定有明文。又本條例關於車輛所有
    人之處罰，如應歸責於運送人，租用人或使用人，亦適用之
    。本條例關於車輛所有人之處罰，如應歸責於車輛駕駛人者
    ，處罰車輛駕駛人。本條例關於車輛駕駛人之處罰，如應歸
    責於車輛所有人者，處罰車輛所有人。本條例關於車輛所有
    人之處罰，其為吊扣或吊銷車輛牌照者，不因處分後該車輛
    所有權移轉、質押、租賃他人或租賃關係終止而免於執行，
    道路交通管理處罰條例第85條定有明文，此即處罰應歸責者
    之原則。
三、經查：
  (一)異議人辯稱，系爭機車係由其妹乙○○使用之情形等語，核
    與證人即異議人之妹乙○○於本院訊問時證稱：其曾於95年
    3 月11日下午某時許，騎乘車牌號碼KTP —521 號重型機車
    ，行經彰化市○○路與民族路口處（參見本院95年6 月12日
    訊問筆錄）等語；證人即查獲警員郭世昌於本院訊問時證稱
    ：其於95年3 月11日下午某時許，在彰化市○○路與民族路
    口處執行勤務時，看見有1 名女性騎乘車牌號碼KTP —521
    號重型機車，行經該處（參見本院95年6 月12日訊問筆錄）
    等語相符，是證人乙○○曾於95年3 月11日下午某時許，騎
    乘車牌號碼KTP —521 號重型機車，行經彰化市○○路與民
    族路口處之事實，應堪認定。
  (二)又證人乙○○於本院訊問時證稱：其於上揭時、地，並無轉
    彎未使用行車方向燈，且任意跨越2 條車道行駛之情形云云
    ，核與證人郭世昌於本院訊問時證稱：其於上揭時、地看見
    有1 名女性騎乘車牌號碼KTP —521 號重型機車，行經該處
    轉彎未使用行車方向燈，經其攔檢，其竟任意跨越2 條車道
    行駛而逃逸之情形（參見本院95年6 月12日訊問筆錄）等語
    不符，爰審酌證人郭世昌為警察人員，擔任國家公務員執行
    交通執法勤務，與異議人、證人乙○○均無仇恨，應無設詞
    陷害異議人、證人乙○○之必要，其證詞應堪採信；至證人
    乙○○上揭證述應係為脫免自己應負擔之行政處罰責任，所
    為不實證述，不足採信。
  (三)是上開交通違規之行為，既應歸責於真正之駕駛人即證人乙
    ○○，自不能任令異議人負責，原處分機關所為之處分，尚
    有未洽之處。是異議人本件之聲明異議為有理由，應由本院
    將原處分撤銷，另為其不罰之裁定。至案外人乙○○就前開
    違規行為應受之處罰部分，應由原處分機關另為適法之處理
    ，附此敘明。
據上論斷，應依道路交通案件處理辦法第20條前段，裁定如主文
。
中    華    民    國    95    年    6     月    30    日
                  交通法庭            法  官  唐中興
以上正本證明與原本無異。
如不服本裁定應於送達後5日內向本院提出抗告狀。
中    華    民    國    95    年    6     月    30    日
                                      書記官  施惠卿


司法院資訊處製作；財團法人民間司法改革基金會備份。
